【裁判字號】    89,上易,765
【裁判日期】    890628
【裁判案由】    竊盜
【裁判全文】
臺灣高等法院臺中分院刑事判決          八十九年度上易字第七六五、七七一號
    上  訴  人
    即  被  告  乙○○
                丁○○
    右      一
    選任辯護人  王聖和
右上訴人等因竊盜案件，不服臺灣苗栗地方法院八十八年度易字第七九二號中華民國
八十九年一月十日、八十八年十二月十三日第一審判決（起訴案號：臺灣苗栗地方法
院檢察署八十八年度偵字第二一三六、二一三七號），提起上訴，本院判決如左：
    主      文
原判決撤銷。
乙○○竊盜，處有期徒刑肆月。
丁○○無罪。
    事      實
一、乙○○意圖為自己不法之所有，於民國（下同）八十八年三月十七日下午三時三
    十分許，侵入戊○○設於苗栗縣竹南鎮公義里六鄰大坪十三號之工廠內（無故侵
    入部分未據告訴），竊取戊○○所有之電銲一台、割草機二台、鑽頭一批、銑刀
    一批，得手後旋將上開物品以新台幣八千元之價格售予不知情之鄭新培（經臺灣
    苗栗地方法院檢察署檢察官另為不起訴處分），嗣經戊○○查知上情，始會同乙○○取回失物並報警查獲。
二、案經苗栗縣警察局竹南分局移送臺灣苗栗地方法院檢察署檢察官偵查起訴。
    理      由
一、乙○○部份：
  (一)訊據上訴人即被告乙○○對於前開竊取戊○○所有之電銲乙台、割草機二台、鑽
    頭一批、銑刀一批，得手後以新台幣八千元之價格售予鄭新培之事實坦承不諱，
    核與被害人戊○○於警訊時指訴失竊之情節相符，  並經向被告購買贓物之鄭新
    培在偵查中就其向被告乙○○購買電銲等物之實情供證明確，且有被害人戊○○
    認領贓物之保管單乙紙附卷可稽。
  (二)至公訴意旨認被告乙○○又與丁○○共同意圖為自己不法之所有，於八十七年十
    二月中旬某日上午八時三十分許，相偕前往苗栗縣竹南鎮崎頂里十一鄰清天泉十
    四之二十號丙○○住處，由乙○○持客觀上可作為兇器之螺絲起子一把（未扣案
    ），將該住宅之後門門鎖破壞後，開門侵入丙○○屋內，竊取丙○○所有之筆記
    型電腦一台，嗣經警循線查獲，因認被告乙○○與丁○○共犯刑法第三百二十一
    條第一項第二、三款之加重竊盜罪嫌，此部分與其單獨竊取戊○○所有之電銲之
    犯行，係基於概括犯意為之，應依連續犯之規定論以一罪云云，經查，此部分則
    不能證明被告犯罪（理由詳如後丁○○部分所載）。
  (三)核被告乙○○所為係犯刑法第三百二十條第一項之普通竊盜罪，應予依法論科。
    檢察官因認被告乙○○又與丁○○共犯刑法第三百二十一條第一項第二、三款之
    加重竊盜罪，且係基於概括犯意為之，應依連續犯論以刑法第三百二十一條第一
    項第二、三款之加重竊盜罪，尚有未洽，其起訴法條應予變更。原審判處被告乙○○罪刑，雖非無見，然查：被告乙○○被訴又與丁○○共同竊取丙○○所有之
    筆記型電腦一台，涉犯刑法第三百二十條第一項第二、三款之加重竊盜罪部分，
    不能證明被告犯罪，原審為被告此部分有罪之認定，依連續犯論以刑法第三百二
    十一條第一項第二、三款之加重竊盜罪責，即有未合。被告乙○○上訴意旨否認
    有與丁○○共同竊取丙○○所有之筆記型電腦一台之犯行，而指摘原審判決不當
    ，為有理由，原審判決確有上開可議之處，應由本院予以撤銷改判。爰審酌被告
    之品行、犯罪之動機、犯罪之情節、犯罪所生之損害、犯罪後坦承犯行，態度良
    好等一切情狀，判處有期徒刑肆月。
  (四)至公訴意旨認被告乙○○又與丁○○共犯刑法第三百二十一條第一項第二、三款
    之加重竊盜罪部分，不能證明被告犯罪，惟公訴意旨認此部分與前述論罪科刑部
    分係連續犯，為裁判上一罪，故不另為被告乙○○無罪之諭知。
二、丁○○部份：
  (一)公訴意旨略以：被告丁○○與乙○○共同意圖為自己不法之所有，於八十七年十
    二月中旬某日上午八時三十分許，相偕前往苗栗縣竹南鎮崎頂里十一鄰清天泉十
    四之二十號丙○○住處，由乙○○持客觀上可作為兇器之螺絲起子一把（未扣案
    ），將該住宅之後門門鎖破壞後，開門侵入丙○○屋內，竊取丙○○所有之筆記
    型電腦一台，嗣經警循線查獲，因認被告丁○○涉有刑法第三百二十一條第一項
    第二、三款之加重竊盜罪嫌云云。
  (二)惟按：犯罪事實應依證據認定之，無證據不得推定其犯罪事實；又被告之自白不
    得作為有罪判決之唯一證，仍應調查其他必要之證據，以察其是否與事實相符。
    而不能證明被告犯罪者，則應諭知無罪之判決，此為刑事訴訟法第一百五十四條
    、第一百五十六條第二項、第三百零一條第一項分別所明定。且認定不利於被告
    之事實，須依積極證據，苟積極證據不足為不利於被告事實之認定時，即應為有
    利於被告之認定，更不必有何有利之證據；又被告否認犯罪事實所持之辯解，縱
    屬不能成立，仍非有積極證據足以證明其犯罪行為，不能遽為有罪之認定；倘證
    據是否真實尚欠明顯，自難以擬制推測之方法，為其判斷之基礎；最高法院三十
    年上字第一八三一號、三十二年度上字第九七一號、四十年度台上字第八六號復
    分別著有判例可循。
  (三)本件公訴意旨所以認定被告丁○○與乙○○共犯上開加重竊盜罪嫌，無非係以上
    開事實，業據被告丁○○於警訊中供認不諱，被告丁○○並就伊二人以何交通工
    具、攜帶螺絲起子、以破壞後門門鎖之方式進入、被告乙○○係從被害人之書房
    竊得上開電腦等供述甚詳，核與被害人丙○○指訴失竊之情節完全相符，為其主
    要論據。但訊據上訴人即被告丁○○、乙○○二人均堅決否認有共同竊取丙○○
    所有之筆記型電腦一台之犯行，被告丁○○並辯稱：伊係因員警大聲威嚇，始在
    警訊時承認竊盜等語。
  (四)經查：當時承辦本案之苗栗縣警察局竹南分局大同派出所主管己○○於本審固結
    證否認員警有對被告丁○○大聲威嚇或有刑求逼供之情事，然據其證稱：「警方
    係根據線民之密報，得知被告丁○○此部分之犯行，始予以傳訊調查」、「此密
    報之線民，實即被告乙○○」、「警方迄今仍未查獲被害人丙○○所失竊之贓物
    筆記型電腦一台，苗栗縣警察局竹南分局刑事案件報告書於犯罪證據欄列有贓物
    認領保管單應係誤載」等情。準此，則本件唯一之犯罪證據係被告丁○○於警訊
    時之自白而已。但自白之內容謂其係與乙○○共同實施犯罪，惟為乙○○始終堅
    決所否認，警方又迄今仍未查獲被害人失竊之贓物，至被害人丙○○之指訴，則
    只能證明其有失竊之事實，此不能作為認定被告丁○○與乙○○共同實施犯罪之
    證據。則被告丁○○於警訊時之自白並不能證明與事實相符，揆諸前揭說明，尚
    難遽予採為被告有罪判決之唯一證據。
  (五)綜上所述，公訴人所持之論據，並不足以認定被告丁○○、乙○○二人有為此部
    份被訴犯行，原審未詳細審酌上情，致對被告等為科刑之判決，自有未洽。被告
    上訴意旨，否認犯罪，並據以指摘原審判決不當，即屬有理由，應由本院將原審
    判決撤銷改判。而本件不能證明被告犯罪，自應由本院為被告丁○○無罪之諭知
    。
三、據上論斷，應依刑事訴訟法第三百六十九條第一項前段、第三百六十四條、第三
    百條、第二百九十九條第一項前段、第三百零一條第一項，刑法第三百二十條第
    一項，罰金罰鍰提高標準條例第一條前段，判決如主文。
本案經檢察官甲○○到庭執行職務。
中      華      民      國    八十九     年      六       月    二十八  日
                                  臺灣高等法院臺中分院刑事第八庭
                                        審判長法  官  羅  得  村
                                              法  官  劉  榮  服
                                              法  官  古  金  男
右正本證明與原本無異。
不得上訴。
                                              書記官  茆  亞  民
中      華      民      國    八十九      年     七       月      一    日
附錄本案論罪科刑法條全文：
刑法第三百二十條第一項：
意圖為自己或第三人不法之所有，而竊取他人之動產者，為竊盜罪，處五年以下有期
刑、拘役或五百元以下罰金。
                                                                        Ｉ


司法院資訊處製作；財團法人民間司法改革基金會備份。
